【裁判字號】    98,上易,1111
【裁判日期】    980713
【裁判案由】    重利
【裁判全文】
臺灣高等法院臺中分院刑事判決        98年度上易字第1111號
上  訴  人
即  被  告  甲○○
上列上訴人因重利案件，不服臺灣臺中地方法院九十八年度易字
第一四五０號中華民國九十八年五月二十七日第一審判決（起訴
案號：臺灣臺中地方法院檢察署九十七年度偵字第二一四七二、
二三四三四號），提起上訴，本院判決如下：
    主  文
上訴駁回。
    理  由
一、按依刑事訴訟法第三百五十條、第三百六十一條、第三百六
    十二條、第三百六十七條規定，不服地方法院之第一審判決
    而上訴者，須提出上訴書狀，並應敘述具體理由，為上訴必
    備之程式；其所提出之書狀未敘述上訴理由，或僅曾以言詞
    陳述上訴理由者，均應於上訴期間屆滿後二十日內補提理由
    書於第一審法院。第一審法院經形式審查，認逾期未補提上
    訴理由者，應定期間先命補正；逾期未補正者，為上訴不合
    法律上之程式，應以裁定駁回。倘已提出上訴理由，但所提
    非屬具體理由者，則由第二審法院以上訴不合法律上之程式
    ，判決駁回。而所謂具體理由，必係依據卷內既有訴訟資料
    或提出新事證，指摘或表明第一審判決有何採證認事、用法
    或量刑等足以影響判決本旨之不當或違法，而構成應予撤銷
    之具體事由，始克當之（例如：依憑證據法則具體指出所採
    證據何以不具證據能力，或依憑卷證資料，明確指出所為證
    據證明力之判斷如何違背經驗、論理法則）；倘僅泛言原判
    決認定事實錯誤、違背法令、量刑失之過重或輕縱，而未依
    上揭意旨指出具體事由，或形式上雖已指出具體事由，然該
    事由縱使屬實，亦不足以認為原判決有何不當或違法者（例
    如：對不具有調查必要性之證據，法院未依聲請調查亦未說
    明理由，或援用證據不當，但除去該證據仍應為同一事實之
    認定），皆難謂係具體理由，俾與第二審上訴制度旨在請求
    第二審法院撤銷、變更第一審不當或違法之判決，以實現個
    案救濟之立法目的相契合，並節制濫行上訴（最高法院九十
    七年度臺上字第八九二號刑事判決意旨參照）。
二、經查：本件上訴人即被告甲○○雖於民國九十八年六月十一
    日向原審法院具狀提出刑事上訴狀，然僅記載理由另狀補陳
    ，嗣於九十八年六月二十五日方補提出刑事上訴狀敘明上訴
    理由，惟經核其所提出之上訴理由，僅陳述略稱：刑法第
    三四四條所謂"乘人急迫"即緊急迫切，側重其迫於外者而言
    。本案被告借給乙○○金錢，係於被告非急迫情形下所為，
    蓋乙○○於庭上所言急需款項給付醫藥費，經查乙○○係於
    八月二十五日始住院，九月十七日出院，所有醫藥費總共四
    千七百六十三元，以其所說急迫給付醫藥費顯然不符合，此
    有澄清醫院出具據存根影本及診斷證明書可證。為此懇請
    明察秋毫，予被告無罪之判決，至感德便等語。
三、本院查：
  (一)上訴人即被告因不服地方法院之第一審判決而於九十八年六
    月十一日向原審法院具狀提出刑事上訴狀，然僅記載理由另
    狀補陳，嗣於九十八年六月二十五日方補提出刑事上訴狀聲
    明上訴，則依刑事訴訟法第三百六十一條第二項條文、立法
    修正理由及上開最高法院判決意旨，被告倘已提出上訴理由
    ，但所提非屬具體理由者，則由第二審法院以上訴不合法律
    上之程式，以判決駁回之。至於上訴理由是否具體，係屬第
    二審法院審查範圍，則不在命補正之列（參見法院辦理刑事
    訴訟案件應行注意事項第一百六十二點），合先敘明。
  (二)經核上開上訴人所提之上訴理由，要非屬所謂之具體理由【
    即必須依據卷內既有訴訟資料或提出新事證，具體指摘或表
    明第一審判決有何採證認事、用法或量刑等足以影響判決本
    旨之不當或違法，而構成應予撤銷之具體事由，始克當之（
    例如：依憑證據法則具體指出所採證據何以不具證據能力，
    或依憑卷證資料，明確指出所為證據證明力之判斷如何違背
    經驗、論理法則），最高法院九十七年度臺上字第八九二號
    判決意旨參見】，本件上訴人上訴理由僅泛言：刑法第三
    四四條所謂"乘人急迫"即緊急迫切，側重其迫於外者而言。
    本案被告借給乙○○金錢，係於被告非急迫情形下所為，蓋
    乙○○於庭上所言急需款項給付醫藥費，經查乙○○係於八
    月二十五日始住院，九月十七日出院，所有醫藥費總共四千
    七百六十三元，以其所說急迫給付醫藥費顯然不符合，此有
    澄清醫院出具據存根影本及診斷證明書可證。為此懇請明
    察秋毫，予被告無罪之判決，至感德便為上訴之理由，而俱
    未依法指摘或表明第一審判決有何採證認事、用法或量刑等
    足以影響判決本旨之不當或違法，而構成應予撤銷之具體事
    由，雖上訴人上訴理由另有提及「乙○○於庭上所言急需款
    項給付醫藥費，經查乙○○係於八月二十五日始住院，九月
    十七日出院，所有醫藥費總共四千七百六十三元，以其所說
    急迫給付醫藥費顯然不符合，此有澄清醫院出具據存根影本
    及診斷證明書可證」等語，然此等事由亦不足以認定原判決
    有何不當或違法之處【此因原審判決所認定被告犯罪之時間
    係指九十七年八月六日及九十七年八月十二日，核與上訴人
    上訴理由所指之八月二十五日始住院九月十七日出院之事實
    無關，實不足以認定原判決有何上訴人所指不當或違法之情
    形存在】，揆諸上開最高法院判決意旨，及依「程序優先於
    實體」之刑事訴訟法原則，本件上訴自不合法定上訴程式，
    應予駁回，並不經言詞辯論為之。
據上論斷，應依刑事訴訟法第三百六十七條前段、第三百七十二
條，判決如主文。
中    華    民    國    98    年     7    月    13    日
            刑事第九庭    審判長法  官  江  德  千
                                法  官  賴  妙  雲
                                法  官  許  旭  聖
以上正本證明與原本無異。
不得上訴。
                                書記官  紀  美  鈺
中    華    民    國    98    年    7     月    13    日


司法院資訊處製作；財團法人民間司法改革基金會備份。
